臺灣高等法院刑事判決
109年度交上訴字第49號
上  訴  人  
即  被  告  謝秉育


選任辯護人  鄧湘全律師
            陳虹均律師
上列上訴人即被告因公共危險案件，不服臺灣桃園地方法院108
年度審交訴字第105號，中華民國108年12月5日第一審判決（起
訴案號：臺灣桃園地方檢察署108年度偵字第1053號），提起上
訴，本院判決如下：
    主  文
原判決撤銷。
謝秉育駕駛動力交通工具肇事，致人受傷而逃逸，處有期徒刑壹
年。緩刑貳年，緩刑期間付保護管束，並應於判決確定後陸月內
向公庫支付新臺幣參萬元。
    事  實
一、謝秉育於民國107年11月26日晚間6 時30分許，駕駛謝艾橙
    所有之車牌號碼000-0000號自用小客車，沿桃園市中壢區中
    山東路由中原陸橋往八德方向行駛，在行經中山東路二段（
    起訴書誤載為中山東路，應予更正）與弘揚路口時，竟疏未
    注意車前狀況，擦撞同行向前方由石明裕騎乘之車牌號碼00
    0-000 號普通重型機車、唐瑞嶺騎乘之車牌號碼000-000 號
    普通重型機車，致石明裕、唐瑞嶺均人車倒地，造成石明裕
    受有頸部拉傷、雙側上肢挫擦傷等傷害；唐瑞嶺則受有左腳
    小腿、右肩擦傷等傷害（過失傷害部分，均未據告訴）。詎
    謝秉育可預見肇事造成石明裕、唐瑞嶺受傷後，竟未採取救
    護措施，亦未報警等候處理，即基於肇事逃逸之犯意而逕行
    駕車離去現場。俟於翌日，謝秉育主動前往桃園市政府警察
    局中壢分局普仁派出所表明其係肇事車輛之駕駛人，自首並
    接受裁判。
二、案經桃園市政府警察局中壢分局報告臺灣桃園地方檢察署檢
    察官偵查起訴。
    理  由
一、證據能力部分：
    本判決下列認定犯罪事實所憑被告以外之人於審判外所為之
    陳述（含書面供述），檢察官、被告及辯護人於本院言詞辯
    論終結前均未聲明異議，本院審酌本案證據資料作成時之情
    況，核無違法取證或其他瑕疵，證據力亦無明顯過低之情形
    ，且與待證事實具有關連性，認為以之作為證據為適當，依
    刑事訴訟法第159條之5規定，自均得作為證據。至非供述證
    據部分，檢察官、被告及辯護人亦均不爭執證據能力，且均
    查無違反法定程序取得之情形，自亦有證據能力。
二、認定犯罪事實所憑之證據及理由：
    上開犯罪事實，業據被告於本院審理時坦承不諱（見本院卷
    第60、63、64頁） ，並經證人即被害人石明裕、唐瑞嶺於
    警詢時陳述明確（見偵字卷第9、10頁），並有道路交通事
    故現場圖、桃園市政府警察局中壢分局普仁派出所道路交通
    事故現場測繪記錄表（草圖）、道路交通事故調查表㈠、道
    路交通事故調查報告表㈡、車號查詢汽車車籍、車輛詳細資
    料報表、處理道路交通事故事後報案登記表、監視錄影畫面
    翻拍照片、採證照片、壢新醫院診斷證明書等資料在卷可稽
    （見偵字卷第12至13、19至20、23至25、30至43反面、51頁
    ），足認被告前揭自白確與事實相符，堪以採信，從而，事
    證明確，被告犯行洵堪認定。
三、論罪：
  ㈠按刑法第185條之4規定，駕駛動力交通工具肇事，致人死傷
    而逃逸者，處1年以上7 年以下有期徒刑。其中有關「肇事
    」部分，可能語意所及之範圍，包括「因駕駛人之故意或過
    失」或「非因駕駛人之故意或過失」（因不可抗力、被害人
    或第三人之故意或過失）所致之事故，除因駕駛人之故意或
    過失所致之事故為該條所涵蓋，而無不明確外，其餘非因駕
    駛人之故意或過失所致事故之情形是否構成「肇事」，尚非
    一般受規範者所得理解或預見，於此範圍內，其文義有違法
    律明確性原則，此違反部分，應自本解釋公布之日起失其效
    力，雖經司法院於108年5月31日以釋字第777號解釋在案。
    惟本案車禍被告具有未注意車前狀況之過失，且其過失責任
    明確，是被告仍有上開法條之適用，合先敘明。核被告所為
    ，係犯刑法第185條之4之駕駛動力交通工具致人受傷而逃逸
    罪。
　㈡被告肇事後，雖致被害人等2人受傷而逃逸，然刑法第185 條
    之4之駕駛動力交通工具肇事，致人受傷而逃逸罪所保護者
    乃社會法益，是被告上開行為僅成立單純一罪。又被告在有
    偵查犯罪職權之機關或公務員發覺其犯罪前，主動前往桃園
    市政府警察局中壢分局普仁派出所表明其係肇事車輛之駕駛
    人，並接受裁判乙情，業據被告於原審準備程序時陳述明確
    ，復有臺灣桃園地方法院辦理刑事案件電話查詢紀錄表在卷
    可憑，核與自首之要件相符，依刑法第62條前段之規定減輕
    其刑。　
四、撤銷改判之理由、科刑：
  ㈠原審以被告犯罪事證明確，據以論罪科刑，固非無見。惟按
　　刑法第59條規定之酌量減輕其刑，必須犯罪另有特殊之原因
    與環境，在客觀上足以引起一般同情，認為即使予以宣告法
    定最低度刑，猶嫌過重者，始有其適用。此所謂法定最低度
    刑，固包括法定最低本刑；惟遇有其他法定減輕之事由者，
    則應係指適用其他法定減輕事由減輕其刑後之最低度刑而言
    。倘被告別有法定減輕事由者，應先適用法定減輕事由減輕
    其刑後，猶認其犯罪之情狀顯可憫恕，即使科以該減輕後之
    最低度刑仍嫌過重者，始得適用刑法第59條規定酌量減輕其
    刑（最高法院109年度台上字第306號判決可資參照）。又上
    訴人肇事逃逸之犯行，有刑法第62條前段自首減輕其刑事由
    ，依刑法第62條前段減輕後，猶認其犯罪情狀顯可憫恕，有
    情輕法重之情形，而依刑法第59條規定酌減其刑，方為適法
    。本件肇事逃逸之法定刑為1年以上7年以下有期徒刑，適用
    刑法第62條前段減輕，最低可減至有期徒刑6月，須認科以
    最低刑度6月，猶嫌過重時，始得再依刑法第59條酌減其刑
    ，且倘再依刑法第59條酌減其刑，其量刑不應在有期徒刑3
    月以上，始符減輕之意旨，原審判決不察，竟量處有期徒刑
    10月，於法未合。被告上訴請求從輕量刑云云，雖無理由，
    然原判決既有上開可議之處，自應由本院予以撤銷改判。
  ㈡爰以行為人之責任為基礎，審酌被告駕車肇事致人受傷後，
    不為救護或必要之處置而逃逸，罔顧傷者安危，其所為實不
    足取，並斟酌被害人所受之傷勢，被告犯後已與被害人2人
    達成和解並賠償損害，此有和解書2紙在卷可稽（見偵字卷
    第48、49頁），且犯後坦承犯行之態度，兼衡被告自陳教育
    程度為國中畢業、已婚、家庭經濟狀況小康等一切情狀，量
    處如主文第2項所示之刑。雖本案係被告提起上訴，然因原
    判決有前述適用法律錯誤之情，本院因此予以撤銷，依刑事
    訴訟法第370條第1項但書規定，自無不利益變更禁止原則之
    適用，附此敘明。
　㈢按刑法第74條第1項規定：「受2年以下有期徒刑、拘役或罰
    金之宣告，而有下列情形之一，認以暫不執行為適當者，得
    宣告2年以上5年以下之緩刑，其期間自裁判確定之日起算：
    一、未曾因故意犯罪受有期徒刑以上刑之宣告者。二、前因
    故意犯罪受有期徒刑以上刑之宣告，執行完畢或赦免後，5
    年以內未曾因故意犯罪受有期徒刑以上刑之宣告者」。被告
    未曾因故意犯罪受有期徒刑以上刑之宣告，有本院被告前案
    紀錄表附卷可稽，顯見確係因一時失慮致觸犯本案犯行，犯
    罪情節尚非嚴重，事後與被害人達成和解並賠償損失，堪信
    被告經此教訓後，當知所警愓，無再犯之虞。本院認對被告
    所宣告之刑，以暫不執行為適當，爰依刑法第74條第1項第1
    款規定併宣告緩刑2年，以啟自新。復為確保被告能記取教
    訓，認除上揭緩刑宣告外，實有賦予被告一定負擔之必要，
    爰依刑法第74條第2項第4款規定，命被告向公庫支付3萬元
    ，以督促嗣後戒慎行為，預防再犯。倘被告未遵期履行前開
    負擔且情節重大，足認原宣告之緩刑難收其預期效果，而有
    執行刑罰之必要者，自得依刑法第75條之1第1項第4款之規
    定，撤銷其緩刑宣告，附此敘明。
據上論斷，應依刑事訴訟法第369 條第1 項前段、第364 條、第
299條第1項前段，判決如主文（依刑事裁判簡化原則，僅記載程
序條文）。
本案經檢察官李堯樺提起公訴，檢察官楊四猛到庭執行職務。
中　　華　　民　　國　　109 　年　　4 　　月　　30　　日
　　　　　　      刑事第七庭  審判長法　官  孫惠琳
　　　　　　　　　　　　　　　　　  法　官  張育彰
　　　　　　　　　　　　　　　　　  法　官  連雅婷
以上正本證明與原本無異。
如不服本判決，應於收受送達後20日內向本院提出上訴書狀，其
未敘述上訴之理由者並得於提起上訴後20日內向本院補提理由書
（均須按他造當事人之人數附繕本）「切勿逕送上級法院」。
                                    書記官  潘文賢
中　　華　　民　　國　　109 　年　　4 　　月　　30　　日
附錄本案論罪科刑法條全文：
中華民國刑法第185條之4：
駕駛動力交通工具肇事，致人死傷而逃逸者，處 1 年以上 7 年
以下有期徒刑。